臺灣板橋地方法院刑事判決　　　　　　 100年度訴字第1146號
公　訴　人　臺灣板橋地方法院檢察署檢察官
被　　　告　程鵬舉
上列被告因違反毒品危害防制條例案件，經檢察官提起公訴（99
年度毒偵字第9425號），本院依簡式審判程序，判決如下：
    主  文
程鵬舉施用第一級毒品，處有期徒刑玖月。扣案之第一級毒品海
洛因貳包（合計淨重陸點零肆公克）均沒收銷燬之。扣案之電子
磅秤壹臺及分裝袋貳拾個均沒收之。又施用第二級毒品，處有
期徒刑伍月。扣案之第二級毒品甲基安非他命捌包（合計驗餘淨
重伍點陸捌柒肆公克）均沒收銷燬之。扣案之吸食器壹組沒收之
。應執行有期徒刑壹年。扣案之第一級毒品海洛因貳包（合計淨
重陸點零肆公克）及第二級毒品甲基安非他命捌包（合計驗餘淨
重伍點陸捌柒肆公克）均沒收銷燬之。扣案之電子磅秤壹臺、分
裝袋貳拾個及吸食器壹組均沒收之。
    事  實
一、程鵬舉前於民國89年間因施用毒品案件，經依法院裁定送勒
    戒處所觀察、勒戒後，認無繼續施用毒品之傾向，於89年6
    月29日釋放出所，並由臺灣板橋地方法院檢察署檢察官以89
    年度毒偵字第3882號為不起訴處分確定。復於上開觀察、勒
    戒執行完畢後5 年內即91年間再因施用第一、二級毒品案件
    ，經本院以90年度訴字第1835號判處有期徒刑8 月、6 月，
    應合併執行有期徒刑1 年確定，乃入監執行，於93年3 月14
    日縮短刑期執行完畢（於本案不構成累犯）。詎猶不思戒絕
    毒癮，另基於施用第一級毒品海洛因之犯意，於99年12月3
    日下午6 時許，在其位於臺北縣五股鄉（現改制為新北巿五
    股區○○○路○ 段253 號之1 住處內，以將第一級毒品海洛
    因摻入香煙內點燃吸食之方式，施用第一級毒品海洛因1 次
    。又基於施用第二級毒品甲基安非他命之犯意，於同上時間
    、地點，以將第二級毒品甲基安非他命置於玻璃球內點火燒
    烤產生煙霧吸聞之方式，施用第二級毒品甲基安非他命1 次
    。嗣於同日晚間9 時10分許，在上址住處內，因另案遭通緝
    而為警查獲，並扣得其所有且預備供施用之第一級毒品海洛
    因2 包（合計淨重6.04公克）、第二級毒品甲基安非他命8
    包（合計驗餘淨重5.6874公克）及供施用第一級毒品海洛因
    所用之電子磅秤1 臺、分裝袋23個暨供施用第二級毒品甲基
    安非他命所用之吸食器1 組，而得悉上情。
三、案經臺北縣政府警察局（現改制為新北巿政府警察局）中和
    第二分局移請臺灣板橋地方法院檢察署檢察官偵查起訴。
    理  由
一、本案被告程鵬舉所犯係死刑、無期徒刑、最輕本刑為3 年以
    上有期徒刑以外之罪，其於準備程序中就被訴事實為有罪之
    陳述，經本院告知簡式審判程序之旨，並聽取公訴人、被告
    之意見後，經合議庭裁定由受命法官獨任進行簡式審判程序
    ，合先敘明。
二、上揭犯罪事實，業據被告於警詢、偵查中及本院審理時供承
    不諱，且被告為警查獲後所採集之尿液，經送請臺灣檢驗科
    技股份有限公司以GC/MS 氣相層析質譜儀法確認檢驗結果，
    發現呈鴉片類及安非他命類陽性反應，有該公司出具之濫用
    藥物檢驗報告1 紙附卷可稽，而被告為警查扣其持有之粉塊
    狀物品2 包、白色透明結晶8 包，經以同上方法檢驗結果，
    粉塊狀物品部分均檢出含第一級毒品海洛因成分（合計淨重
    6.04公克），白色透明結晶部分則均檢出含第二級毒品甲基
    安非他命成分（合計驗餘淨重5.6874公克），有法務部調查
    局濫用藥物實驗室出具之鑑定書及交通部民用航空局航空醫
    務中心出具之毒品鑑定書各1 份存卷足憑，其所含毒品成分
    與被告尿液中檢出之毒品反應相符；此外，另有臺北縣政府
    警察局中和第二分局搜索扣押筆錄、扣押物品目錄表各1 件
    、查獲現場暨扣押物品照片共20張附卷及被告所有之上開第
    一級毒品海洛因2 包、第二級毒品甲基安非他命8 包暨供施
    用第一級毒品海洛因所用之電子磅秤1 臺、分裝袋23個、供
    施用第二級毒品甲基安非他命所用之吸食器1 組扣案可資佐
    證，足認被告自白確與事實相符，堪值採信。
三、按施用第一、二級毒品為犯罪行為，毒品危害防制條例第10
    條定有處罰明文。故施用第一、二級毒品者，依前揭規定本
    應科以刑罰。惟基於刑事政策，對合於一定條件之施用者，
    則依同條例第20條、第23條之規定，施以觀察、勒戒及強制
    戒治之保安處分。又毒品危害防制條例於92年7 月9 日修正
    公布，自93年1 月9 日施行，其中第20條、第23條將施用毒
    品之刑事處遇程序，區分為「初犯」及「5 年內再犯」、「
    5 年後再犯」。依其立法理由之說明：「初犯」，經觀察、
    勒戒或強制戒治後，應為不起訴處分或不付審理之裁定；經
    觀察、勒戒或強制戒治執行完畢釋放後，「5 年內再犯」者
    ，因其再犯率甚高，原實施之觀察、勒戒及強制戒治既已無
    法收其實效，爰依法追訴或裁定交付審理。至於經觀察、勒
    戒或強制戒治執行完畢釋放後，「5 年後再犯」者，前所實
    施之觀察、勒戒或強制戒治已足以遮斷其施用毒品之毒癮，
    為期自新及協助其斷除毒癮，仍適用「初犯」規定，先經觀
    察、勒戒或強制戒治之程序。從而，依修正後之規定，僅限
    於「初犯」及「5 年後再犯」二種情形，始應先經觀察、勒
    戒或強制戒治程序。倘被告於5 年內已再犯，經依法追訴處
    罰，縱其第三次（或第三次以上）再度施用毒品之時間，在
    初犯經觀察、勒戒或強制戒治執行完畢釋放5 年以後，已不
    合於「5 年後再犯」之規定，且因已於「5 年內再犯」，顯
    見其再犯率甚高，原實施觀察、勒戒或強制戒治，已無法收
    其實效，即應依該條例第10條處罰（最高法院97年度第5 次
    刑庭會議決議意旨參照）。查被告有如事實欄一所示曾送觀
    察、勒戒執行完畢及於觀察、勒戒執行完畢釋放後5 年內再
    犯施用毒品罪而經法院判刑確定等情，有臺灣高等法院被告
    前案紀錄表1 件在卷可查，則其本案施用毒品之時間距離其
    初犯施用毒品罪而接受觀察、勒戒執行完畢之日即89年6 月
    29日，雖已逾5 年，惟其既曾於該次觀察、勒戒執行完畢釋
    放後5 年內再犯施用毒品犯行，且經法院判刑確定，是其再
    犯本案施用第一、二級毒品罪，依上開說明，自非屬毒品危
    害防制條例第20條第3 項所定「5 年後再犯」之情形，仍應
    依法追訴處罰。是本案事證明確，被告犯行堪以認定，應予
    依法論罪科刑。
四、核被告所為，係犯毒品危害防制條例第10條第1 項之施用第
    一級毒品罪及同條第2 項之施用第二級毒品罪。被告施用第
    一、二級毒品前、後，分別持有第一、二級毒品之低度行為
    ，應為其施用各該毒品之高度行為所吸收，均不另論罪。被
    告於警詢及偵查中均自承其在前述時間、地點，係分別係以
    捲煙及玻璃球燒烤之方式，施用第一級毒品海洛因和第二級
    毒品甲基安非他命等情明確，足見其施用各該毒品之方式迥
    異，毒品種類亦屬不同，顯係出於各別之犯意為之，應予分
    論併罰；至公訴意旨認被告係同時將第一級毒品海洛因及第
    二級毒品甲基安非他命置入玻璃球內燒烤吸食其煙霧，而以
    一施用行為同時觸犯施用第一級毒品罪及施用第二級毒品罪
    ，應依刑法第55條關於想像競合犯之規定從一較重之施用毒
    品罪處斷等語，自有誤會，併予敘明。爰審酌被告前因施用
    毒品，獲得不起訴處分之寬典，並經法院判處徒刑，仍無法
    戒絕毒癮，再次漠視法令禁制而犯本罪，惟其施用毒品所生
    危害，實以自戕身心健康為主，對於他人生命、身體、財產
    等法益，尚無明顯而重大之實害，兼衡其犯罪後坦承犯行，
    已知悔悟等一切情狀，分別量處如主文所示之刑，並合併定
    其應執行刑，以示懲儆。
五、扣案之海洛因2 包（合計淨重6.04公克）、甲基安非他命8
    包（合計驗餘淨重5.6874公克），分別係查獲之第一、二級
    毒品，且上開毒品之包裝袋與各該毒品亦難以完全析離，故
    不問屬於犯人與否，均應依毒品危害防制條例第18條第1 項
    前段規定沒收銷燬之。又扣案之電子磅秤1 臺及分裝袋23個
    ，係供被告施用第一級毒品海洛因所用之物，而扣案之吸食
    器1 組，則係供被告施用第二級毒品甲基安非他命所用之物
    ，且上開物品均屬被告所有，皆據其供陳在卷，均應依刑法
    第38條第1 項第2 款規定沒收之。
據上論斷，應依刑事訴訟法第273 條之1 第1 項、第299 條第1
項前段，毒品危害防制條例第10條第1 項、第2 項、第18條第1
項前段，刑法第11條前段、第38條第1 項第2 款、第51條第5 款
，判決如主文。
本案經檢察官吳孟竹到庭執行職務。
中    華    民    國   100    年    6     月    30    日
                  刑事第六庭    法  官  王瑜玲
以上正本證明與原本無異
如不服本判決應於送達後10日內向本院提出上訴狀
                                書記官  林君縈
中    華    民    國   100    年    6     月    30    日
附錄本案論罪科刑法條全文：
毒品危害防制條例第10條
施用第一級毒品者，處6 月以上5 年以下有期徒刑。
施用第二級毒品者，處3 年以下有期徒刑。